臺灣臺南地方法院民事判決　　　　　　　 95年度婚字第805號
原　　　告　乙○○
訴訟代理人　洪梅芬律師
　　　　　　李季錦律師
　　　　　　涂欣成律師
被　　　告　丁○○
訴訟代理人　戊○○
上列當事人間請求離婚事件，經本院於民國96年8月28日言詞辯
論終結，判決如下：
    主      文
准原告與被告離婚。
訴訟費用由被告負擔。
    事實及理由
一、原告起訴主張：
  （一）緣兩造於民國93年3月開始交往，當時原告20歲，就讀
        成大外文系三年級，被告當時24歲，已開始工作。二人
        交往2個月左右，被告表示為了要穩定二人感情，希望
        原告盡快與其結婚，因原告對法令認識不清，以為公證
        結婚只要不報戶口就不會產生法律上之夫妻關係，遂瞞
        著父母、家人與被告於93年5月10日閃電公證結婚。公
        證結婚後，兩造同住，惟原告係瞞著父母與被告結婚，
        心中常感不安，抑且兩造背景差距不小，又在交往2個
        月左右閃電結婚，婚前彼此認識不深，終致兩造不時齟
        齬、爭吵不休，原告甚至遭受被告拳腳相向，或受被告
        以自殺要脅。再加上被告習以逼迫方式表達情感，經常
        盯著原告之交友狀況，只要原告與同學外出，被告就會
        開車在該處等候，嚴重壓縮原告交友空間，令原告頗有
        窒息之感。更有甚者，因原告不敢讓父母知道兩造已經
        結婚，被告甚至經常以告知原告父母兩造已結婚一事做
        為籌碼，威脅原告不准離開被告，實讓原告苦不堪言。
        嗣兩造於94年6月起開始分居，94年7月原告前往蘇格蘭
        深造，兩造差異更顯擴大，95年1月時，被告已同意離
        婚，卻表示原告應給付被告80萬，雖因原告不願給付而
        致兩造無法協議離婚，惟已可證明兩造已無共營生活之
        意欲；95年9月4日原告返國工作後，兩造依然分居，被
        告又曾以自殺要脅原告，並以已蒐集不利原告之證據要
        對外公佈，毀損原告名譽要脅原告，更足以證明兩造恩
        義已絕，斷無復合之可能。
  （二）被告對原告虐待之事實如下：
     1、被告有強拉原告至被告母親牌位下跪道歉之虐待行為：
        (1)證人洪子湄證稱：「原告哭著告訴我說被告打他並把
          他拖到被告母親牌位前要他認錯，隔天我有看到原告
          的手臂及膝蓋都有瘀青…當時兩造已經結婚了」等語
          。
        (2)被告自認：「我叫原告在我母親的照片前認錯，是因
          為原告說了『XX娘』三字經的話，我認為不妥，才要
          原告認錯的」等語。
        (3)原告否認有說「XX娘」之事實，被告竟因細故強拉原
          告至被告母親牌位下跪致雙手、雙膝瘀傷，顯屬精神
          及肉體之虐待。
     2、原告就讀大學期間，兩造經常爭吵，被告甚至有在兩造
        爭吵時賞原告耳光、破壞原告物品及飆車之習慣：
        (1)證人己○○證稱：「大學時候兩造已經住同一起，原
          告就說他與被告經常吵架到半夜，吵的無法上課，我
          還看過原告用電話與被告吵架，吵了1個小時左右…
          兩造吵架的原因是意見不合就會爭吵都是為了小事」
          等語，以及證人洪子湄亦證稱：「大學期間兩造就常
          常爭吵」等語。
        (2)證人甲○○證稱：「因為我的房間在原告隔壁，我常
          常聽到兩造吵架的情形，幾乎每個禮拜都會吵架」、
          「一週約吵架2、3次」、「我們到酒吧去聊天，原告
          才說那天被被告打2個耳光」等語。
        (3)證人洪子湄證稱：「大學期間原告要搬回台中時，兩
          造發生爭執，被告打原告耳光」等語。
        (4)原告之母邱雲證稱：「我女兒在畢業前曾經被被告
          打2個巴掌…原告有說該電腦是被被告開車壓壞的。
          還有原告打電話給我說呼喊救命，事後我瞭解是被告
          生氣騎機車載原告橫衝直撞」等語。
        (5)被告自認：「有一次我開車載原告，在途中忘了什麼
          原因，原告突然說要下車，並抓方向盤，我才打原告
          2個巴掌」等語，且對證人甲○○所稱打被告耳光一
          事表示無意見。
     3、被告曾以跳樓、撞車等方式威脅原告不得離其而去：
        (1)證人洪子湄證稱：「後來又怕原告離開他，就帶原告
          到被告就讀的學校頂樓威脅原告說如果要離開他的話
          ，被告就要跳樓，原告為了怕被告自殺，只好跪下來
          求他原諒」、「兩造畢業後，因為原告受不了被告常
          常以死威脅，原告在身體上或精神上都沒辦法承受，
          就趁畢業後搬回家住」等語。
        (2)證人甲○○證稱：「原告擔心被告當天曾提及被告要
          自殺的念頭，所以打了很多通電話給被告，但是被告
          都沒有接，後來接通後，被告又在電話中談即要開車
          去撞的事情」等語。
        (3)被告自認：「至於我跳樓之事，是因為我對原告那麼
          好，你還要如此對我，我就說不如我死給你看好了」
          等語。
        (4)被告屢屢以死相逼，咸信一般人對此均感驚恐，顯屬
          嚴重之精神虐待。
     4、由上可知，被告經常以賞原告耳光、跳樓、要原告下跪
        等方式對待原告，已超過一般人可以忍受之地步，應屬
        不堪同居之虐待。至於被告辯稱：「原告的傷勢是因為
        原告打我，我一定會抓他，且我身上有很多原告抓傷的
        傷勢」云云，原告否認有主動毆打或抓傷被告之情形，
        被告身上縱為原告抓痕，也是因被告強抓原告，原告欲
        奮力掙脫所致。另原告否認有在英國結交新男友之事實
        。
  （三）兩造間客觀上有民法第1052條第2項難以維持婚姻之重
        大事由：
     1、被告有賞原告耳光、以自殺威脅原告，及兩造經常吵架
        之事實。
     2、兩造未深思熟慮即匆促結婚，婚後即發現兩造個性不合
        ：
      (1)證人己○○證稱：「（問：93年為何阻止兩造公證結婚
        ？）答：因為交往沒多久…（問：當時原告大學幾年級
        ？）答：大三」等語。
      (2)原告之母邱雲證稱：「我是在95年1月中由原告在英
        國打電話給我，我才知道兩造結婚之事」等語，及原告
        之父黃勳遠證稱：「我到95年1月中旬才知道兩造結婚
        之事，是原告從英國打電話回來講的，我聽到很生氣，
        不知道怎麼辦才好」等語。
      (3)兩造未深思熟慮，即在原告大三那年因一時衝動，在未
        告訴父母之情況下結婚，故原告主張婚後發現二人個性
        不合，難以共同生活，即屬有據。
     3、被告以曝光兩造婚姻之方式恐嚇原告：
        證人洪子湄證稱：「之後被告打電話給我，說要結束這
        段婚姻的話，要原告回臺灣結束這段婚姻，我告訴被告
        目前原告沒有辦法回臺灣，但被告說如果原告不回台處
        理，要告訴原告父母」、「（問：被告打電話給證人是
        說如果原告不回台處理的話，要告訴原告父母什麼？）
        要告訴原告父母，他們結婚的事情，並說如果原告本人
        不回台，要請原告父母處理兩造離婚的事情」等語。被
        告如有珍惜這段婚姻，豈會對原告父母曝光本段婚姻之
        方式要求原告回台離婚？顯見被告已不珍惜本段婚姻，
        對原告已失互敬互愛之心。
     4、被告早已無共同生活之意欲，只是為了80萬元故意不離
        婚：
      (1)證人洪子湄證稱被告屢以曝光兩造婚姻給原告父母知道
        等方式脅迫原告，顯見被告已不珍惜本段婚姻，完全喪
        失互敬互愛之心，已如前述。
      (2)原告之母邱雲證稱：「原告跟我說被告願意離婚，我
        就叫我兒子打電話給被告，被告也說他很痛苦，要解決
        。所以當天我跟我兒子開車下南部去找被告，在途中被
        告打電話給我留了另一支電話，被告姊姊…他們要求80
        萬元…我先生有與趙小姐談過電話，約好在農曆初五見
        面，我初四就先下臺南，我有打電話過去，但是電話沒
        有人接，不久就傳簡訊給我，如原證一號，然後我先生
        就叫我們先不要理會他們，在95年2月3日被告又留有一
        通來電未接的電話號碼，我就打電話過去，是被告姊姊
        接的，他說他們就要這個數字」等語。
      (3)原告之父黃勳遠證稱：「2月2日（即95年大年初五）我
        們就先回臺南，我用行動電話聯絡趙小姐，結果沒有得
        到回電，後來就接到簡訊，簡訊內容就是要80萬元，我
        認為對方沒有誠意，後來就沒有再聯絡，第二天對方又
        打電話給我太太手機，問我太太說這樣的條件有沒有考
        慮，之後雙方就沒有聯絡了，我也不知道對方為何要求
        80萬元」等語。
      (4)被告訴訟代理人即被告之姐自認：「（問：對原證一有
        何意見？）是我傳的。要離婚的話，要80萬元是我說的
        ，我當時要80萬元是我們一直找不到原告出面所以才提
        出的，主要是要原告出面處理」等語，惟其所言顯不合
        理，蓋其已聯絡上原告父母出面處理，何須再以80萬元
        之條件引誘原告父母出面？
     5、兩造因個性不合，分居已近2年：
      (1)本件原告因婚後發現與被告意見、個性嚴重不合，難營
        婚姻之共同生活，於94年6月分居後即未共同生活，迄
        今已近2年。分居期間被告亦曾於95年1月表示只要原告
        給付80萬元即同意離婚，且於原告出國深造返國後兩造
        依舊分居，顯見兩造間已無感情，兩造之情義早已消磨
        怠盡，雙方徒有夫妻之名，而無夫妻之實，彼此感情已
        因長期分隔而淡漠，已無相互扶持及誠摯之相處以維持
        此段婚姻之意願，任何人處於此一情況亦將喪失維持婚
        姻之意欲，婚姻所生之破綻已無回復希望，其情形已構
        成難以維持婚姻之重大事由。
      (2)被告於96年5月15日庭訊時雖提出原告贈送之卡片、記
        事本等，欲證明兩造感情尚佳，惟查，原告係於94年6
        月終因不堪同居之虐待，趁畢業之機會脫離被告掌控，
        故原告93年所贈送之2005年筆記本不能推翻原告94年6
        月已經不堪同居之事實。94年所贈送之記事本、生日卡
        片等禮物，係因被告在原告出國留學後，仍常以將兩造
        婚姻曝光給原告父母知悉、要脅自殺等事威脅原告，原
        告為安撫被告情緒，避免再遭被告以死相逼，必須偶爾
        寫信安撫一下被告。況兩造分居期間，若感情和睦，分
        居期間所留給被告之書信，當非僅有寥寥數封。
      (3)原告自94年6月畢業搬回台中、出國唸書後，即不願再
        與被告同居，堪認分居迄今，確亦因兩造觀念、個性不
        合所致，原告據此訴請離婚，應屬有據。
  （四）綜上所述，原告依民法第1052條第1項第3款、第2項規
        定訴請離婚。
  （五）爰聲明：如主文所示。
二、被告則以：
  （一）被告對於兩造之婚姻非常認真負責，沒有對不起原告，
        因而不同意離婚。
  （二）兩造婚後確實有爭吵，原告常為了生活瑣事、房事、生
        活習慣等與被告吵架。
  （三）兩造於原告出國前1個月分居，係因原告大學畢業，搬
        回台中。
  （四）被告於大學期間打電話給證人洪子媚，是陳述原告一直
        打被告，並非被告毆打原告，原告身上之傷勢係因原告
        打被告，被告一定會抓原告所致，且被告身上也有多處
        原告抓傷之傷勢。又兩造爭吵時，必須被告打電話給原
        告同學，原告才能平靜下來；另被告叫原告在被告母親
        照片前認錯，係因原告說了「XX娘」三字經，被告認為
        不妥，才要原告認錯；至於跳樓之事，係因被告善待原
        告，原告卻如此對待被告，被告覺得自己不如死了算了
        ，所以才會對原告說不如死給你看好了等語。又有一次
        被告開車載原告，途中原告突然說要下車，並抓方向盤
        ，被告才打了原告兩巴掌。
  （五）原告七月出國，被告八月打電話給原告父母得知原告電
        話後，有打電話給原告，起初原告聽到被告聲音就掛電
        話，被告因而僅打電話道晚安，迄至94年11月原告才願
        意與被告聊天，原告還有寄生日禮物給被告，並提及其
        在國外有與其他男性友人交往，後來還說該男性友人比
        被告好，故要與被告分開等語，被告才打電話給證人洪
        子湄，意思是要原告回台灣，兩造情況就會有所轉變。
  （六）被告訴訟代理人曾向原告家人表示原告若要離婚的話，
        要80萬元等語，係希望原告出面處理。
  （七）爰聲明：求為判決駁回原告之訴。
三、得心證之理由：
  （一）經查，原告主張兩造於93年5月10日公證結婚，惟未辦
        理結婚登記之事實，為被告所不爭執，並有原告所提戶
        籍謄本、結婚公證書影本在卷可稽，堪信為真實。
  （二）按婚姻乃一男一女之兩性結合，以組織家庭，共同生活
        為目的。故有足以破壞共同生活或難以維持共同生活之
        情事發生，允宜許其離婚以消滅婚姻關係。74年6月3日
        修正公布之民法親屬編，就裁判離婚之原因，為應實際
        需要，參考各國立法例，增設民法第1052條第2項，明
        定有同條第1項以外重大事由，難以維持婚姻者，亦得
        請求離婚。是對於家庭生活之美滿幸福，有妨礙之情形
        ，即得認其與此之所謂難以維持婚姻之重大事由相當，
        最高法院79年度台上字第1040號裁判可資參照。又民法
        親屬編於74年修正後，於第1052條增列第2項離婚事由
        之概括規定，其目的在使夫妻請求裁判離婚之事由較富
        彈性。是夫妻間發生足使婚姻難以維持之重大事由者，
        雖不符合該條第1項所列各款情形，亦無不准依該法條
        第2項訴請離婚之理。最高法院86年度第2次民事庭會議
        決議亦可參照。
     1、經查，原告主張兩造於原告就讀大學期間交往未幾，即
        在未告知原告父母之下公證結婚，婚後兩造經常為生活
        瑣事發生爭執或肢體衝突，被告並有掌摑原告，或因不
        滿原告言詞而強拉原告在被告母親照片前下跪認錯之情
        事，或以跳樓、撞車、曝光兩造婚姻等方式強留原告，
        致兩造婚姻感情基礎發生動搖，嗣於94年6月間，原告
        藉畢業之際返回娘家居住，並出國留學，於95年9月返
        國後，兩造仍分居迄今等事實，業經證人己○○到庭證
        稱：「從兩造交往三、四個月後原告常常跟我說她與被
        告吵架... 大學時候兩造已經住同一起，原告就說她與
        被告經常吵架到半夜，吵的無法上課，我還看過原告用
        電話與被告吵架，吵一個小時左右，原告出國之前兩造
        都一直住同一起，除了回台中娘家以外，原告出國前有
        回台中準備東西，兩造吵架的原因是意見不合就會爭吵
        都是為了小事，原告從英國回來後住在台中娘家」等語
        （參本院96年1月16日言詞辯論筆錄）、及原告母親邱
        雲到庭證述：「我是在九十五年一月中由原告在英國
        打電話給我，我才知道兩造結婚之事情... 我女兒說她
        離婚的理由是她生活在地獄裡面，在九十四年五月十日
        我第一次看到被告，但我不知道兩造已經結婚了，兩造
        結婚後就已經住同一起了，在九十五年（應係九十四年
        ）六月畢業完以後兩造就沒有同住一起了，因為原告搬
        回來跟我一起住... 直到原告出國，從英國回來後原告
        都在我身邊直到現在。我女兒在畢業前曾經被被告打二
        個巴掌，我找一個早上，才聯絡上原告，我要她回來，
        她回來後手上拿著被車壓壞的手提電腦，原告有說該電
        腦是被被告開車壓壞的。還有原告打電話給我說呼喊救
        命，事後我瞭解是被告生氣騎機車載原告橫衝直撞」等
        語（參同上筆錄），核與證人洪子湄到庭證稱：「大學
        期間兩造就常常爭吵，有一次被告有打電話給我是因為
        兩造爭吵，被告哭述說他們又打架爭吵，並把電話轉給
        原告聽，原告哭著跟我說被告打她並把她拖到被告母親
        牌位前要她認錯，隔天我有看到原告的手臂及膝蓋等處
        有瘀青，當時我認為男女吵架不方便介入，那時兩造已
        經結婚了。大學期間原告要搬回台中時，兩造發生爭執
        ，被告打原告的耳光，後來又怕原告離開他，就帶原告
        到被告就讀的學校頂樓威脅原告說如果原告要離開他的
        話，被告就要跳樓，原告為了怕被告自殺，只好跪下來
        求他原諒... 兩造自大學畢業後就沒有再聯絡，後來九
        十四年年初（應係九十五年年初）被告為了一位學弟的
        事，才與原告聯絡，一個多月後，原告覺得兩造沒有感
        情了，不想維持婚姻，所以不願意再接被告的電話...
        之後被告打電話給我... 被告說如果原告不回台處理這
        段婚姻的話，要告訴原告父母，所以我跟原告商量結果
        決定要告訴原告的父母，兩造畢業後，因為原告受不了
        被告常常以死威脅，原告在身體上或精神上都沒有辦法
        承受，就趁畢業後搬回家住」等語（參本院96年4 月3
        日言詞辯論筆錄）、證人甲○○到庭證述：「兩造從大
        三開始交往，因為我的房間在原告隔壁，我常常聽到兩
        造吵架的情形，幾乎每個禮拜都會吵架，我在隔壁都會
        聽到兩造吵架的聲音，兩造吵架理由都是被告要求原告
        回其家中過夜，原告不願意時，被告會在樓下等，並打
        原告的手機，原告不接手機時，被告就會打家用的電話
        ，如果原告不願意與被告回去的話，被告就找藉口例如
        ：被告的母親過世等話要原告跟他回去，兩造經常在半
        夜十一、二點時在我們住處爭吵，原告會因累了，不想
        再吵，就會順從被告之意跟他回去... 在我大四快畢業
        時，我在下午接到原告電話，原告一直哭，希望我去載
        她回來... 我們就到酒吧去聊天，原告才說那天被被告
        打二個耳光，大約在晚上九、十點... 被告要求原告跟
        他回去，但原告不願意... 被告就有拉扯原告的動作，
        被告說要與原告談一談... 兩造在車上談完後，被告就
        自己開車走，但原告擔心被告當天曾提及被告要自殺的
        念頭，所以原告打了很多通電話給被告，但是被告都沒
        有接，後來接通後，被告又在電話中談及要開車去撞的
        事情，原告擔心被告，最後又跟被告回去... 上述的情
        形發生當時兩造已經結婚，（問：兩造一週吵幾次？）
        一週約吵架一、二次」等語之情節相符（參本院96 年5
        月15日言詞辯論筆錄）。
     2、又原告主張兩造分居後，於95年間，曾透過家人談及離
        婚之事，惟因被告要求80萬元而未達成協議一節，亦經
        原告母親邱雲證稱：「原告跟我說被告願意離婚，我
        就叫我兒子打電話給被告，被告也說他很痛苦，要解決
        ，所以當天我跟我兒子開車下南部去找被告，在途中被
        告打電話給我留了另一隻電話，我打電話去才知道是被
        告姐姐的電話，被告姐姐在電話中數落原告的不是，並
        說離婚是我們提出來的，他們要求八十萬元... 在九十
        六年（應係九十五年）二月三日被告又留有一通來電未
        接的電話號碼，我就打電話過去，是被告姐姐接的，她
        說他們就是要這個數字的錢」等語（參本院96年1月16
        日言詞辯論筆錄）、原告父親黃勳遠到庭證述：「我到
        九十五年一月中旬才知道兩造結婚之事... 我太太有聯
        絡到被告，說到錢八十萬元的問題，我跟趙先生的姐姐
        談過電話...，只跟被告姐姐說希望雙方見面解決，約
        在二月三日（初六）在新營市某餐廳內談，被告姐姐在
        電話中也有數落被告的不是，二月二日我們就先回台南
        ，我用行動電話聯絡趙小姐，結果沒有得到回電，後來
        就接到簡訊，簡訊內容就是要八十萬元，我認為對方沒
        有誠意，後來就沒有聯絡，第二天對方又打電話給我太
        太手機，問我太太說這樣的條件有沒有考慮，之後雙方
        就沒有聯絡了，我也不知道對方為何要求八十萬元」等
        語（參同上筆錄），及原告之兄丙○○到庭證稱：「九
        十五年一月二十四日我才知道兩造有結婚之事，當天我
        主動打電話給被告，當天早上我父母才知道兩造有婚姻
        關係，父親嘗試聯絡被告，但被告以開會為由，沒有與
        父親聯絡... 我再嘗試聯絡被告，後來被告有接電話，
        我們交談很久，電話中被告明顯對婚姻關係感到是非常
        痛苦的累贅，我記得被告說結婚證書他想要撕掉，還說
        他過的很不快樂，後來我們有達成共識就是約好兩造要
        離婚，並說我們南下找被告簽離婚協議書，當天我們準
        備好離婚協議書，我開車載我母親下台南，快到台南時
        ，我們打電話給被告，被告以開會為由，給我們另一支
        電話，後來聯絡到被告之姐姐，我在開車中，聽到被告
        的姐姐跟我母親說要離婚的話要八十萬元」等語屬實（
        參本院96年6月26日言詞辯論筆錄），並有原告所提被
        告不爭執真正之手機簡訊在卷可稽，均堪信為真實。
     3、被告雖辯稱兩造係因原告畢業才分居，且原告於93、94
        年仍寄生日卡片及記事本等生日禮物予被告，且被告嗣
        後係為了要原告出面，始提出80萬元之離婚條件云云，
        並提出記事本及卡片為證，惟被告既自承兩造婚後確曾
        因細故發生爭執數次，並有互抓致兩造均受傷之情形，
        被告並有打原告巴掌，及因原告口出三字經而要原告在
        被告母親照片前下跪認錯之情事等語在卷可按，核與前
        開證人證述之情節大致相符，堪認兩造於分居前經常發
        生爭吵，並已發生數次嚴重衝突，致感情發生破綻，原
        告乃於大學畢業之際搬回娘家居住，嗣於95年9月間原
        告回國後，兩造迄今仍無法修復渠等間之問題，被告並
        曾以80萬元作為離婚條件，則被告以上開卡片及記事本
        辯稱兩造無離婚事由云云，尚無可採。被告雖又辯稱原
        告曾在國外結交男友，因而欲與被告離婚云云，惟為原
        告所否認，且被告所提原告與他人之合照，亦無法證明
        被告所辯為真，其復未另舉證以實其說，亦無可採。
     4、綜上所述，堪認兩造婚姻之誠摯、互相扶持基礎已嚴重
        動搖或流失殆盡，而有足以破壞共同生活或難以維持共
        同生活之情事發生，且其事由亦難認應由原告單獨負責
        ，是原告依民法第1052條第2項訴請離婚，應予准許。
     5、另被告於兩造婚姻中雖有上開掌摑原告、強要原告下跪
        認錯等行為，惟觀諸原告嗣後於大學畢業前仍繼續與被
        告同住，及其就被告上開行為之確切時間、次數等均無
        法進一步提出確切證明，則其在客觀上是否確受有不可
        忍受之痛苦，致不堪繼續同居一節，自難遽斷，是原告
        另依民法第1052條第1項第3款訴請離婚，尚無可採，附
        此敘明。
四、訴訟費用負擔之依據：民事訴訟法第78條。
中　　華　　民　　國　　96　　年　　9 　　月　　11　　日
                  家事法庭法　官　林育幟
以上為正本係照原本作成
如對本判決上訴，須於收受判決正本後二十日內提出上訴狀。
中　　華　　民　　國　　96　　年　　9 　　月　　11　　日
                          書記官　黃坤義
